【裁判字號】    98,訴,1316
【裁判日期】    981016
【裁判案由】    毒品危害防制條例
【裁判全文】
臺灣臺北地方法院刑事判決              98年度訴字第1316號
公  訴  人  臺灣臺北地方法院檢察署檢察官
被      告  甲○○
                    （現另案於臺灣臺北監獄執行中）
指定辯護人  本院公設辯護人  乙○○
上列被告因違反毒品危害防制條例案件，經檢察官提起公訴（98
年度偵緝字第187 號），本院判決如下：
    主  文
甲○○無罪。
    理  由
一、公訴意旨略以：被告甲○○明知海洛因係毒品危害防制條例
    第2 條第2 項第1 款所規範之第一級毒品，未經許可，不得
    擅自販賣，竟與真實姓名、年籍不詳，綽號「阿木」之某成
    年男子，共同基於意圖營利之犯意聯絡，約定由被告甲○○
    負責與有意購買海洛因之買家接洽、聯繫後，再由「阿木」
    拿取欲出售之海洛因，在被告位於臺北縣新店市○○路23巷
    之住家巷口交付予買家，而以此模式共同販賣海洛因牟利。
    而於民國97年7 月1 日上午11時17分許，丙○○致電與被告
    甲○○談妥以新臺幣（下同）500 元之代價購買海洛因後，
    被告甲○○隨即向「阿木」聯絡告知交易細節，由「阿木」
    於同日稍後，在前揭巷口將數量不詳之第一級毒品海洛因交
    付予丙○○，而完成交易。嗣丙○○為警於97年7 月4 日查
    獲施用第一級毒品並供出上情，而循線查獲。因認被告甲○
    ○與「阿木」共同涉犯毒品危害防制條例第4 條第1 項之販
    賣第一級毒品罪嫌云云。
二、按犯罪事實應依證據認定之，無證據不得認定犯罪事實，又
    不能證明被告犯罪者，應諭知無罪之判決，刑事訴訟法第15
    4 條第2 項、第301 條第1 項分別定有明文。次按事實之認
    定，應憑證據，如未能發現相當證據，或證據不足以證明，
    自不能以推測或擬制之方法，為裁判基礎。又認定犯罪事實
    ，所憑之證據，雖不以直接證據為限，間接證據亦包括在內
    ，然無論直接或間接證據，其為訴訟上之證明，須於通常一
    般之人均不致於有所懷疑，而得確信其為真實之程度者，始
    得據之為有罪之認定，倘其證明尚未達到此一程度，而有合
    理性懷疑之存在時，無從使事實審法院得有罪之確信時，即
    應由法院為諭知被告無罪之判決，亦有最高法院40年台上字
    第86號判例意旨、76年台上字第4986號判例意旨可資參照。
    又施用毒品者所稱其向某人買受毒品之指證，不得作為有罪
    判決之唯一證據，仍須調查其他必要之證據，以察其是否與
    事實相符，良以毒品買受者之指證，其憑信性於通常一般人
    已有所懷疑，尚難確信其為真實，況依毒品危害防制條例第
    17條之規定，其供出毒品來源而破獲者，復得減輕其刑，則
    其指證之真實性猶有疑慮，是施用毒品者之指證，其真實性
    有待其他必要證據加以補強，茲所謂必要之補強證據，固不
    以證明販賣毒品犯罪構成要件之全部事實為必要，但以與施
    用者之指證具有相當之關聯性為前提，其經與施用者之指證
    綜合判斷，已達於通常一般人均不致有所懷疑，而得確信施
    用者之指證為真實者，始得為有罪之認定，此為無罪推定原
    則之必然推演（最高法院93年度台上字第6750號判決意旨足
    資參照）。再關於毒品施用者其所稱向某人購買毒品之供述
    ，必須補強證據佐證，係指毒品購買者之供述縱使並無瑕疵
    ，仍須補強證據佐證而言，以擔保其供述之真實性。該所謂
    補強證據，必須與施用毒品者關於相關毒品交易之供述，具
    有相當程度之關連性，且足使一般人對於施用毒品者之供述
    無合理之懷疑存在，而得確信其為真實，始足當之。若毒品
    購買者之供述證據，本身已有重大瑕疵，依嚴格證明之法則
    ，苟已無法憑為犯罪事實之認定時，自無再論補強證據之必
    要，其理甚明（參最高法院95年度台上字第6850號判決意旨
    ）。
三、公訴人認被告甲○○涉犯上開販賣第一級毒品犯行，無非係
    以被告之供述、證人丙○○之證述，及被告所使用行動電話
    門號0000000000號之通聯紀錄為主要論據。訊據被告堅詞否
    認有何販毒犯行，辯稱：伊沒有販賣海洛因予丙○○，也沒
    有拿毒品予丙○○，當時丙○○打電話給伊，說要來伊住處
    找伊，丙○○來的時候剛好碰到「阿木」，他們二人私下毒
    品交易伊並不清楚，事後伊才知道，伊的毒品也是向「阿木
    」購買的等語。辯護意旨則以：證人丙○○歷次於警詢、偵
    訊及本院審理中之證述，就其係以1000元或500 元向被告購
    買毒品，被告提及「阿木」時是否有提到毒品購自「阿木」
    ，其於97年7 月4 日被查獲施用之毒品是否向被告購買等重
    要情節，供述前後不一，互核矛盾，顯有重大瑕疵，實難單
    憑證人丙○○之指認即認被告有販賣海洛因之重罪等語。
四、經查：
（一）證人丙○○固於本院到庭證稱：「0000000000是我的電話
      ，我當天（97年7 月1 日）有打給甲○○的0000000000電
      話，就是因為要跟甲○○購買海洛因毒品，我在這個電話
      裡面跟甲○○說『我是鴻文，你方便嗎，我要拿軟的』，
      至於價錢不知道是五百元還是壹仟元我忘記了。在這之前
      我也有跟甲○○買，都是買五百元或壹仟元。甲○○就叫
      我過去秀山路那邊，我到了之後，我打電話給他說我到了
      ，也就是通聯紀錄裡面四秒鐘的那一通，然後就有一個人
      出來跟我拿錢，這個人我不認識。我就把錢交給這個人，
      然後他把毒品交給我，毒品是放在路邊一個地方，叫我自
      己去拿，我有拿到。是用塑膠袋小袋子裝的，是粉狀的，
      壓在0.5CC 的針筒裡面大概刻度5 到10之間不等，我買了
      只有吸食一次就用完了，我是用注射的。我事後有問甲○
      ○，甲○○說那個人叫『阿木』。（你之前跟甲○○買過
      幾次的海洛因？）就三、四次，時間太久忘記了。（每次
      的交易方式都是一樣嗎？）對，都是我打電話給甲○○，
      然後甲○○說的『阿木』拿下來，跟我拿錢，然後東西放
      在路邊，叫我自己去拿。」等語（見本院卷第41頁至第43
      頁）。
（二）惟依證人丙○○前於97年7 月4 日12時57分警詢筆錄時係
      供稱：伊所持有施用之毒品海洛因，係在97年7 月1 日上
      午10時許，在台北縣新店市○○路23巷口向一位綽號叫「
      國正」的男子，以1 千元購得（見97年度偵字第19430 號
      卷第7 頁）；嗣於同年7 月23日警詢時供述：伊是向綽號
      「國正」之男子甲○○購買海洛因毒品，大約5 次，每次
      都是購買1 小包，每包以500 元購得，購買時間是97年6
      月份到7 月份，伊撥打甲○○0000000000電話給他，都是
      伊騎機車到甲○○家巷口與他見面取貨，並表示經伊主動
      提供警方賣毒品之上手，希望法官能對伊之毒品犯行從輕
      量刑云云（見上開偵卷第8 至10頁）；繼於同年10月9 日
      檢察官偵訊時證稱：伊跟甲○○買過2 、3 次毒品，實際
      上幾次伊也忘記了，伊去之前會先打電話給甲○○，甲○
      ○叫伊去巷子，伊到巷子後再打給他，結果是另一個人出
      來將毒品交給伊，伊每次都買500 元，甲○○沒有親自將
      毒品交付給伊，伊有聽甲○○說過「阿木」這個人，好像
      是他跟「阿木」拿的等語（見上開偵卷第50頁）。是依證
      人丙○○上開警詢、偵訊及本院審理時之證述相互核對，
      其就向被告購買毒品之次數、當日購毒金額究為1000元或
      500 元、有無親自與被告見面交易取貨或由「阿木」交付
      毒品等重要情節，前後供述明顯不一；參酌證人丙○○於
      本院所稱：「（你被查獲當天有施用海洛因嗎？）前一天
      有，就是7 月3 日有用。（你7 月3 日所用的海洛因來源
      為何？）之前就是我打電話給甲○○，跟他購買。（到底
      甲○○有沒有告訴你他的毒品是跟阿木拿的？）甲○○是
      沒有說，因為我每次打給他，都沒有多說話，就拿出來給
      我。（那你7 月3 日用掉的海洛因是誰的？）時間太久了
      ，我現在不清楚是那一個，我都是當天就用掉了。」（見
      本院卷第41頁、第42頁背面、第43頁），復與其前於偵查
      中所述：伊有聽被告說毒品來自「阿木」，及伊於97年7
      月4 日被查獲施用毒品之來源，係於同年7 月1 日向被告
      購得等情，顯有出入，已非無疑。
（三）況佐以證人丙○○因施用毒品案為警查獲後，初次於97年
      7 月4 日12時10分接受警察詢問時，主動指證並檢舉被告
      為其施用毒品之來源，證人丙○○係於指證筆錄供述：「
      我願意指證一位姓名叫甲○○之男子，他在幾天前曾提供
      海洛因給我施用，而且我知道他的住所，我是在97年7 月
      1 日中午約12時許，到他位於台北縣新店市○○路23巷1
      號住處，甲○○就在家裡直接將毒品海洛因拿給我施用，
      甲○○也有和我一起施用海洛因，他當時是說要請我的，
      因為我們是朋友並沒有跟我收錢」等語（見97年度警聲搜
      字第1089號卷第5 頁），此與其於本院所證：被告有於97
      年7 月1 日、7 月3 日販賣毒品海洛因予伊，並透過「阿
      木」交付毒品及收錢，伊並不知道被告的家在哪邊云云，
      顯然矛盾，則證人丙○○所述究以何者可採，已難令人憑
      信；又依證人丙○○前開指證筆錄所述，其係知悉被告之
      住處，而毒品交易乃政府嚴厲查緝之犯罪，證人丙○○豈
      會甘冒被查緝之風險，與被告約在其住處外面之巷口進行
      毒品交易？再參以證人丙○○既欲以供出毒品之來源，以
      求取自己犯罪之減刑，其於前開指證筆錄更表示：伊本來
      已戒掉毒品，若非被告給伊毒品施用，伊也不會再染上等
      語（見上開警聲搜卷第6 頁），足見證人丙○○指證被告
      販毒之動機、目的並非單純，殊值懷疑。準此，證人丙○
      ○於偵查及本院指證被告有販賣海洛因之供述，顯有重大
      瑕疵及疑義之處，尚難遽採為被告有販毒事證之認定。
（四）至依被告與證人丙○○之通聯紀錄所載，證人丙○○所使
      用0000000000號行動電話，雖於97年7 月1 日上午11時17
      分、11時28分許，分別有撥打至被告使用之0000000000號
      行動電話，此有遠傳雙向通聯紀錄及中華電信資料查詢在
      卷可稽（見97年度偵字第19430 號卷第33、44頁），惟依
      此僅能證明證人丙○○確有撥打電話予被告之事實，其通
      話內容為何，是否如證人丙○○所述係購買毒品，抑或如
      被告所述只是證人丙○○要來找伊住處找伊，根本無從憑
      上開通聯紀錄獲悉，尚難認與證人丙○○關於毒品交易之
      供述具有相當程度之關連性，無法作為證人丙○○指證被
      告販毒之補強證據。又被告雖於97年7 月16日因施用第一
      級毒品案件，另案經警查獲海洛因10小包（合計驗餘淨重
      1.2979公克），並經本院以97年度訴字第2177號判決判處
      有期徒刑10月確定，此本院調取上開卷宗查核屬實，然被
      告該案中表示查獲之海洛因係其於97年7 月15日向「阿木
      」購得，係在證人丙○○所述於同年7 月1 日向被告購買
      毒品時間之後，與被告本次被訴販賣毒品犯行並無直接關
      聯，且被告既有施用海洛因之毒癮，其持有海洛因之量亦
      非甚多，並無證據證明該查獲之海洛因除供被告自己施用
      外，復有供販賣之行為，自難憑此作為不利於被告之認定
      。
（五）另被告雖於偵訊時供稱：丙○○曾於97年5 、6 月間向伊
      詢問有無海洛因可供其購買，後來伊有幫丙○○打電話，
      聯絡一位「阿木」的人，「阿木」有來伊住處巷子，丙○
      ○就跟「阿木」買，「阿木」就拿毒品給丙○○云云（見
      上開偵卷第38頁），雖與被告事後前開所辯情節有不一致
      之情形，惟認定被告之犯罪事實，仍應依積極證據，縱被
      告之抗辯有前後供述不一或令人啟疑之情形，亦不得因此
      即遽為被告有罪之認定，附此敘明。
五、綜上所述，本件起訴被告共同販賣第一級毒品海洛因之行為
    ，依公訴人所提之證據尚有相當合理之懷疑存在，並未達於
    可確信其真實之程度，尚不足以證明被告有公訴意旨所指之
    販毒犯行，此外，依卷存證據復無其他積極證據可資證明。
    從而，被告被訴販賣第一級毒品之犯行，尚屬不能證明，揆
    諸前揭說明，自應為被告無罪判決之諭知。
據上論斷，應依刑事訴訟法第301 條第1 項前段，判決如主文。
本案經檢察官呂俊儒到庭執行職務。
中    華    民    國    98    年    10    月    16    日
                  刑事第十九庭審判長法  官  施添寶
                                    法  官  高若珊
                                    法  官  吳俊龍
上正本證明與原本無異。
如不服本判決應於收受本判決後10日內向本院提出上訴書狀，並
應敘述具體理由，如未敘述上訴理由者，應於上訴期間屆滿後20
日內補提理由書狀於本院（均須按他造當事人之人數附繕本）「
切勿逕送上級法院」。
                                    書記官  劉俊源
中    華    民    國    98    年    10    月    16    日


司法院資訊處製作；財團法人民間司法改革基金會備份。
